臺灣臺中地方法院刑事判決
110年度易字第2193號
公  訴  人  臺灣臺中地方檢察署檢察官
被      告  林博瀚


上列被告因詐欺案件，經檢察官提起公訴（110年度偵字第10781
號），本院判決如下：
    主    文
林博瀚犯詐欺取財罪，處有期徒刑柒月。未扣案之犯罪所得新臺
幣貳拾肆萬陸仟柒佰伍拾肆元沒收，於全部或一部不能沒收或不
宜執行沒收時，追徵其價額。
    犯罪事實
一、林博瀚透過線上虛擬魔力寶貝電玩遊戲，使用「花小愛」暱
    稱與許子元認識後，繼而使用通訊軟體LINE，以帳號暱稱「
    心郁」與許子元聊天，進而意圖為自己不法之所有，基於詐
    欺取財之單一犯意，於民國108年7、8月間，接續向許子元
    誆稱經濟拮据急需金錢紓困，並依時還款訛語，使許子元陷
    於錯誤，接續於附表所示之時間，依指示購買點數、匯款及
    繳納如附表所示之金額。嗣許子元欲透過LINE聯絡對方卻聯
    絡不上，並接獲林博瀚傳訊告知其是暱稱「心郁」的家人，
    該暱稱「心郁」之人已經過世，許子元察覺有異，始知受騙
    。
二、案經許子元訴由宜蘭縣政府警察局羅東分局報告報告臺灣臺
    中地方檢察署檢察官偵查起訴。
    理    由
壹、證據能力部分：
一、按被告以外之人於審判外之陳述雖不符刑事訴訟法第159條
    之1至之4等4條之規定，而經當事人於審判程序同意作為證
    據，法院審酌該言詞陳述或書面陳述作成時之情況，認為適
    當者，亦得為證據；當事人、代理人或辯護人於法院調查證
    據時，知有刑事訴訟法第159條第1項不得為證據之情形，而
    未於言詞辯論終結前聲明異議者，視為有前項之同意，同法
    第159條之5定有明文。立法意旨在於傳聞證據未經當事人之
    反對詰問予以核實，原則上先予排除。惟若當事人已放棄反
    對詰問權，於審判程序中表明同意該等傳聞證據可作為證據
    ；或於言詞辯論終結前未聲明異議，基於尊重當事人對傳聞
    證據之處分權，及證據資料愈豐富，愈有助於真實發見之理
    念，且強化言詞辯論主義，使訴訟程序得以順暢進行，上開
    傳聞證據亦均具有證據能力。查本件下列所引用之被告以外
    之人於審判外之陳述，因被告表示沒有意見，同意有證據能
    力，復本院認其作成之情形並無不當情形，經審酌後認為適
    當，故前開審判外之陳述得為證據。
二、另本院以下所引用之非供述證據，均與本件事實具有自然關
    聯性，且核屬書證、物證性質，又查無事證足認有違背法定
    程序或經偽造、變造所取得等證據排除之情事，復經本院依
    刑事訴訟法第164條、第165條踐行物證、書證之調查程序，
    況公訴人及被告對此部分之證據能力亦均不爭執，是堪認均
    有證據能力。
貳、實體部分：
一、訊據被告林博瀚固坦承8591帳號為其所有，並有告知告訴人
    許子元其姊姊過世等情，惟矢口否認有何詐欺取財犯行，辯
    稱：我是後來才知道告訴人被詐騙，告訴人通知我，一直問
    我知不知道「花小愛」或「心郁」這個人，我回答知道，他
    就叫我去聯絡這個人，我沒有在遊戲當中使用「花小愛」這
    個暱稱，也沒有在LINE使用「心郁」這個暱稱，帳戶、密碼
    還有提款卡我借給網友，我跟他認識一段時間，但是不知道
    他是誰，是他弟弟來跟我借的，我承認我有把帳戶交給別人
    ，但是我不知道他去做詐騙使用等語。經查：
(一)告訴人許子元透過線上虛擬魔力寶貝電玩遊戲，與暱稱「花
    小愛」之人認識後，對方繼而使用通訊軟體LINE，以帳號暱
    稱「心郁」與告訴人聊天，進而於108年7、8月間，向告訴
    人誆稱經濟拮据急需金錢紓困，會依時還款等語，致告訴人
    陷於錯誤，接續於附表所示之時間，依指示購買點數、匯款
    及繳費等情，業據被告於偵訊及審理中均供稱8591之帳號為
    其所有，告訴人確實有支付如附表所示款項等語明確（見偵
    卷第136至138頁、易字卷第72至73、110至113頁），核與證
    人即告訴人許子元於警詢及偵查中證述情節（見偵卷第23至
    26、136頁）大致相符，並有告訴人與暱稱「心郁」對話紀
    錄與簡訊擷圖、中華郵政存簿儲金簿文山景美郵局帳號0000
    0000000000號帳戶封面與內頁交易明細影本、臺中商業銀行
    110年1月27日中業執字第1100002185號函暨帳號0000000000
    00號帳戶開戶資料、存款交易明細、8591虛擬寶物交易網會
    員資料、會員銀行、超商付款資料、會員提款資料、會員交
    易資料、會員購買證明、數字科技股份有限公司110年7月20
    日數字（法）字第1100720001號函、告訴人許子元110年8月
    5日庭呈對話及通聯紀錄、第一銀行存摺存款/支票存款憑條
    存根聯影本、國泰世華商業銀行存匯作業管理部110年8月25
    日國世存匯作業字第1100134901號函暨帳號00000000000000
    0號帳戶客戶資料、交易明細、第一商業銀行總行110年8月2
    6日一總營集字第94522號函暨帳號00000000000號帳戶開戶
    資料、交易明細、第一商業銀行蘇澳分行110年8月31日一蘇
    澳字第00046號函暨帳號00000000000號帳戶開戶資料、110
    年3月交易明細資料（見偵卷第31至53、55至59、61至92、1
    19、141至147、167至180頁、核交卷第9至23頁），堪認屬
    實。
(二)被告雖以前詞置辯，然查：
 1、被告先於警詢中供稱：我不知情，也沒參與，暱稱「花小愛
    」不是我本人，該匯款及遊戲點數不是我所領取使用等語(
    見偵卷第18頁)，復於偵訊中供稱：我沒有詐騙告訴人，但
    我願意還等語(見真卷第136頁)，然又於偵訊中改稱：我承 
    認，我有詐騙告訴人等語(見偵卷第137頁)，經檢察官確認
    其有無在魔力寶貝手機遊戲以花小愛暱稱詐騙告訴人，致告
    訴人陷於錯誤而交付財物，被告又供稱沒有等語(見偵卷第1
    37頁)，檢察官再次問本件詐欺是否認罪，被告又供稱：我
    認罪，是我詐騙告訴人等語(見偵卷第137至138頁)，復於本
    院訊問、準備程序及審理時又否認犯行，是被告前後供述不
    一致，其辯稱沒有詐騙等事實，即屬有疑。
 2、又觀諸告訴人與LINE暱稱「心郁」之人對話紀錄，暱稱「心
    郁」之人提供告訴人2支連絡電話，分別為0000000000、000
    0000000，經查詢申登人資料，此2支門號均為被告所有，此
    有通聯調閱查詢單、台灣大哥大資料查詢結果各1紙在卷可
    稽(見偵卷第93、155至159頁)，故可見上開2門號確實為被
    告所持用。嗣告訴人以電話簡訊與被告所持用0000000000門
    號聯絡，內容如下：「(許)請問你用過徐心郁這個名字或認
    識這個人嗎？(你的英雄聯盟帳號先前叫過花小愛、等等的
    名字吧)如果有，請盡速回電給我，不然接下來我會去報警
    了。(林)你是誰？她死了。(許)我是他之前的男朋友，有借
    過他錢。(林)原來如此，借多少？(許)總共快三十萬，請問
    她何時去世的？(林)這麼多，你不會是詐騙的吧？(許)我才
    懷疑我是被詐騙的吧。(林)那你給我時間可以嗎，給我看看
    你跟她的對話，時間，不方便透漏，她走的兩天，我媽把她
    賴刪除了。(許)我的賴id：brownd，你是她的誰？(林)你能
    發個對話嗎？我確認一下是不是男朋友。(許)我找一下吧，
    你加我賴賴發給你嗎？(林)我不加陌生人，你給我吧，反正
    會討錢的也不像男朋友會做的事情。」告訴人傳送其與暱稱
    「心郁」之人的LINE對話紀錄給被告，二人繼續透過電話簡
    訊對話：「(許)7/1晚上9點24分刪除的，所以她是6/30去世
    的嗎？(林)你不用知道，來討錢的感覺就不是好東西，你求
    證好像沒用，因為是掛名的，等百日過後我再幫她處理，行
    嗎？你有她ggc？你可以密一下嗎？」告訴人遂以通訊軟體G
    ARENA與被告聯繫，對話如下：「(林)家裡氣氛不好，等百
    日後再告訴家人吧。那是媽媽看到她賴一直跳訊息，看了難
    過直接刪除帳號。(許)了解，能有個佐證給我，讓我相信她
    去世嗎？(林)有這需要嗎？給你錢不就完事了。我覺得姊姊
    眼光真奇怪，找了個死後來討債的當男友。(許)她很早前住
    院就說要想辦法還我，叫我別等她，是我說讓她好好休養，
    等她康復。(林)好的，我替她還，但是我要打工能等嗎？(
    許)我失聯了一個多月，我已經態度上是遇到詐騙的，你覺
    得換作是你你會如何反應？(林)時間就12月前，最慢2月，
    過陣子我有薪水，先給你一部份，不夠我用壓歲錢給你吧。
    (許)能等，不好意思，我現在真的知道她是真的走了，腦子
    有點亂。(林)還是你要報警也行，我家人應該會直接還你，
    只是不歡迎這種人，感覺就羅志祥，還有，你不要自稱我姊
    男朋友了，哪有男朋友給東西，還通通要走的，充其量，只
    是認識的人。」(見偵卷第36至40頁)，上開對話確係被告與
    告訴人之間對話，業據被告於偵訊中供述明確(見偵卷第136
    頁)。惟若被告係將8591及銀行帳戶等物交給網友，且如其
    於偵訊中供稱網友的弟弟告知其網友已過世，應可直接告訴
    告訴人其非遊戲暱稱「花小愛」或LINE暱稱「心郁」之人，
    其僅基於朋友關係將帳戶借給網友使用即可，然被告卻於與
    告訴人之對話中，向告訴人謊稱其為遊戲暱稱「花小愛」或
    LINE暱稱「心郁」之人之弟弟，並謊稱該人已死，其反應顯
    與常情相違，況其無法提出有將帳號借給他人之證據以證其
    實，經質問其為何要說花小愛死了，被告辯稱因為無法聯繫
    對方，並聽對方弟弟說的等語，然仍無從解釋其為何向告訴
    人要謊稱花小愛係其姊姊，其辯解難以自圓其說，自無從採
    信。　
 3、又現今社會詐騙案件頻傳，近來利用人頭帳戶行詐騙情狀屢
    見不鮮，詐騙成員佯稱以低價販售高級物品、友人借款、購
    物付款方式設定錯誤、中獎、退稅、家人遭擄、信用卡款對
    帳、提款卡密碼外洩等事由，使被害人誤信為真而依指示至
    自動櫃員機操作轉出款項或臨櫃匯款至人頭帳戶後，詐騙成
    員再提領完畢之詐騙手法，層出不窮，且經政府多方宣導，
    並經媒體反覆傳播，而諸如網路、電話詐騙，多數均係利用
    第三人帳戶，作為詐欺取財所得財物匯入、取款之犯罪工具
    ，以逃避檢警查緝；況一般人至郵局或銀行開設帳戶，既無
    特殊限制且屬極為容易之事，如非供犯罪使用，衡情當無出
    價使用他人帳戶之必要。依一般人通常知識、智能及經驗，
    均已詳知向陌生人購買、承租或其他方法取得金融機構帳戶
    者，多係欲藉該帳戶取得不法犯罪所得，並逃避追查，故避
    免自己申設金融機構帳戶遭他人利用為詐財工具，應係一般
    生活所易於體察之常識。是一般人若非利益誘惑或十分熟識
    之親友需要，斷無可能將自己之金融帳戶或電子支付帳戶交
    予毫不認識或交情淺薄之對象，被告於審理時自陳：我認識
    花小愛大概1年多，看過她弟弟大概2次，都在臺中西屯，只
    有拿卡片的時候來找我，我跟花小愛都是透過遊戲跟競時通
    ，沒有用過電話聯絡，沒有見過本人，都是在網路上聊天，
    帳戶裡面是空的，只能進不能出，我沒有損失，他說要賣東
    西，沒有帳號才跟我借等語明確(見易字卷第119至120頁)，
    被告既為成年人，已具備與一般人相同之判斷能力，其既與
    花小愛未曾見面，對方即提出借用帳號的要求，一般人均會
    疑慮可能會為非法使用，更不可能同意出借帳號，被告供稱
    再毫無擔保或收取利益，且與對方沒見過面等情況下，即將
    帳號出借，且竟將帳號交給素未謀面的對方弟弟，依一般常
    理殊難想像，是被告辯稱其將帳號出借給他人，顯係臨訟卸
    責之詞，不足採信。
(三)綜合上開證據及說明，足徵本案犯罪行為人確為被告，應認
    被告確有為本案詐欺取財犯行。本案事證明確，被告上開犯
    行洵堪認定，應依法論科。　　
參、論罪科刑：　　
一、核被告所為，係犯刑法第339條第1項之詐欺取財罪。被告先
    後向告訴人詐得如附表所示財物之行為，乃於密接之時間，
    以經濟拮据急需金錢紓困之相同事由，出於同一詐欺取財之
    目的所為，依一般社會健全觀念，在時間差距上，難以強行
    分開，應視為數個舉動之接續施行，合為包括之一行為予以
    評價，屬接續犯之包括一罪。
二、爰以行為人之責任為基礎，審酌被告正值青壯，竟不思循正
    當途徑獲取所需，為牟取一己私利詐欺取財，貪圖輕而易舉
    之不法利益，價值觀念偏差，並造成社會信任感危機，且致
    告訴人受有相當財產損害，迄今未能賠償告訴人，所為非是
    ；且被告犯後否認犯行，此固屬被告防禦權之行使，本院自
    不得以此作為加重量刑之依據，但此與其餘相類似、已坦承
    全部犯行之案件相較，自應在量刑上予以參酌、區別，以符
    平等原則；兼衡被告自陳高中畢業，目前幫家裡賣豬肉、未
    婚、無子女、與媽媽同住、經濟狀況不好之家庭經濟、生活
    狀況（見易字卷第123至124頁）等一切情狀，量處如主文所
    示之刑，以示警懲。
肆、沒收：
　　按犯罪所得，屬於犯罪行為人者，沒收之；於全部或一部不
    能沒收或不宜執行沒收時，追徵其價額；犯罪所得已實際合
    法發還被害人者，不予宣告沒收或追徵，刑法第38條之1第1
     項前段、第3項、第5項分別定有明文。經查，被告向告訴
    人共詐得24萬6754元，係屬其犯罪所得，未經扣案或發還告
    訴人，復查無刑法第38條之2第2項所列之對被告過苛等情事
    ，應依前揭規定宣告沒收，於全部或一部不能沒收或不宜執
    行沒收時，追徵其價額。
據上論斷，應依刑事訴訟法第299條第1項前段，刑法第339條第1
 項、第38條之1第1項前段、第3項，刑法施行法第1條之1第1 項
，判決如主文。
本案經檢察官陳建文提起公訴，由檢察官陳隆翔到庭執行職務。
中　　華　　民　　國　　111 　年　　 5　　月　　10　　日
                  刑事第二十庭  審判長法  官  游秀雯  
　　　　　　　　　                    法  官  黃凡瑄
　　　　　　　　　                    法  官  郭勁宏
以上正本證明與原本無異。
如不服本判決應於收受送達後20日內向本院提出上訴書狀，並應
敘述具體理由；其未敘述上訴之理由者，應於上訴期間屆滿後20
日內向本院補提理由書（均須按他造當事人之人數附繕本）「切
勿逕送上級法院」。
告訴人或被害人如不服判決，應備理由具狀向檢察官請求上訴，
上訴期間之計算，以檢察官收受判決正本之日起算。
　　　　                              書記官  黃昱程
中　　華　　民　　國　　111 　年　　5 　　月　　10　　日
附錄論罪科刑法條
中華民國刑法第339條
意圖為自己或第三人不法之所有，以詐術使人將本人或第三人之
物交付者，處5年以下有期徒刑、拘役或科或併科50萬元以下罰
金。
以前項方法得財產上不法之利益或使第三人得之者，亦同。
前二項之未遂犯罰之。
附表　
編號 匯款時間 購買點數/匯款金額(新臺幣) 1 108年10月2日16時13分 1萬元繳費付款 2 108年10月3日16時24分 1萬5000元至8591一次性帳號 3 108年10月12日14時54分 1萬6000元至8591一次性帳號 4 108年10月31日17時43分 1萬4454元至8591一次性帳號 5 108年11月7日11時23分 3萬元至8591一次性帳號   6 108年11月12日 2萬3300元至國泰世華商業銀行000000000000000號帳戶 7 108年11月24日23時58分 3萬元至8591一次性帳號 8 108年12月3日21時30分 1萬8000元至8591一次性帳號 9 108年12月17日0時32分 2萬元至8591一次性帳號 10 108年12月25日9時47分 2萬4000元至8591一次性帳號 11 109年1月29日 購買3000元之遊戲點數 12 109年1月30日12時39分 8000元至8591一次性帳號 13 109年2月1日11時39分 8000元至8591一次性帳號 14 109年2月21日13時22分 2萬元至8591一次性帳號 15 109年3月6日16時58分 4000元至8591一次性帳號 16 109年4月6日4時50分 3000元至8591一次性帳號